臺灣高雄地方法院刑事判決　　　　　　　96年度易字第1254號
公　訴　人　臺灣高雄地方法院檢察署檢察官
被　　　告　庚○○○
選任辯護人　蘇精哲律師
　　　　　　王建元律師
　　　　　　顏福松律師
上列被告因恐嚇取財案件，經檢察官提起公訴（96年度偵字第17
49號），本院判決如下：
    主  文
庚○○○無罪。
    理  由
一、公訴意旨略以：被告庚○○○於民國96年1 月6 日晚間6 時
    30分許，在高雄市區某處，以公共電話撥打在報紙分類廣告
    尋得之告訴人丁○○經營，址設高雄市○○區○○路939 號
    「牛狀元涮涮鍋」店內電話號碼，在告訴人丁○○回應後，
    以臺語自稱「陳董」，向告訴人丁○○佯稱欲訂位，96年1
    月6 日晚間6 時30分後某時許，要帶朋友、兄弟前來捧場，
    順便贈送告訴人丁○○2 斤茶葉；丁○○不疑有他，遂應允
    之。詎被告庚○○○於96年1 月6 日晚間7 時45分許，竟意
    圖為自己不法之所有，並基於恐嚇之犯意聯絡，先由姓名年
    籍不詳之某成年男子騎乘車牌號碼不詳之機車搭載被告前往
    「牛狀元涮涮鍋」上址，被告在店外約70公尺處之高雄市○○區○○路941 號前下車，該男子則在該處等待；被告再獨
    自攜茶葉6 盒進入「牛狀元涮涮鍋」店內，向告訴人丁○○
    表示伊係下午訂位之「陳董」，並出示茶葉2 盒，作勢將遞
    交丁○○。丁○○伸手正欲接受該2 盒茶葉時，被告竟詢問
    丁○○：「啊錢咧？」並表示該2 盒茶葉價值新臺幣（下同
    ）3 萬元，丁○○應照價給付。丁○○旋即拒絕。被告再以
    恐嚇語氣表示：「這樣你就不買了嗎？！這樣，我先走，等
    一下會有人來處理！」，使丁○○心生畏懼。被告言畢即轉
    身離開上址而未遂。嗣經警於96年1 月6 日晚間9 時30分許
    ，在高雄市○○區○○路941 號前查悉上情，並自被告手中
    扣得茶葉6 盒（重約4 斤半）及報紙1 份，因認被告涉犯刑
    法第346 條第3 項、第1 項之恐嚇取財未遂罪嫌云云。
二、按犯罪事實應依證據認定之，無證據不得認定犯罪事實；又
    不能證明被告犯罪者，應諭知無罪之判決，刑事訴訟法第15
    4 條第2 項及第301 條第1 項分別定有明文。次按告訴人之
    告訴，係以使被告受刑事訴追為目的，是其陳述是否與事實
    相符，仍應調查其他證據以資審認；又認定不利被告之事實
    ，須依積極證據，苟積極證據不足為不利於被告事實之認定
    時，即應為有利於被告之認定，更不必有何有利之證據；而
    所謂「積極證據足以為不利被告事實之認定」，係指據為訴
    訟上證明之全盤證據資料，在客觀上已達於通常一般之人均
    不致於有所懷疑，而得確信被告確曾犯罪之程度，若未達此
    一程度，而有合理懷疑之存在時，即無從為有罪之認定，最
    高法院52年台上字第1300號、30年上字第816 號及76年台上
    字7986號分別著有判例可資參照。
三、本案公訴人認被告庚○○○涉犯恐嚇取財未遂罪嫌，無非係
    以被告之供述、證人即告訴人丁○○於警詢、偵查中之供述
    、證人即牛狀元涮涮鍋店員戊○○於警詢之證述、扣案之報
    紙1 份及扣案之茶葉六盒等為主要論據。
四、訊據被告固坦承於96年1 月6 日晚間6 時30分許，在高雄市
    區某處，以公共電話撥打由報紙分類廣告尋得之丁○○經營
    「牛狀元涮涮鍋」店內電話號碼，在店內人員回應後，即於
    96 年1月6 日晚間7 時45分許騎車前往牛狀元涮涮鍋，並在
    店外數十公尺處前下車，攜帶2 盒茶葉進入店內，向丁○○
    出示茶葉販售，而為丁○○所拒之情，惟被告堅詞否認涉有
    上開犯行，辯稱：伊未以臺語自稱「陳董」，向告訴人丁○○佯稱欲訂位，帶朋友、兄弟前來捧場，及順便贈送告訴人
    丁○○2 斤茶葉之情，伊係在電話中聽聞丁○○之太太要買
    茶葉即1 人前往「牛狀元涮涮鍋」，並將機車停於店外數十
    公尺處，伊帶1 大1 小共2 罐茶葉入內，欲以1 斤1600元之
    價額販售予丁○○，嗣為告訴人丁○○所拒即離去該店，並
    無向丁○○以恐嚇語氣表示：「這樣你就不買了嗎？！這樣
    ，我先走，等一下會有人來處理！」，使丁○○心生畏懼，
    又伊離去該店後，丁○○竟尾隨伊至機車處，將伊鑰匙取走
    ，並強押伊至店內毆打，要家人來保伊，伊並無為恐嚇取財
    之犯行，伊才係本案被害人云云。
五、經查：
  (一)被告及辯護人同意證人即告訴人丁○○、證人戊○○於警詢
  　中所為之陳述，及卷內之扣押筆錄、扣押物品清單等證據，
    均得作為證據，本院審酌前開證人於警詢中所為陳述及前開
    書面作成時之狀況，俱認為適當，依刑事訴訟法第159 條之
    5 第1 項規定，認均具證據能力。
  (二)本案證人即告訴人丁○○於警詢及偵查中證稱：96年1月6日
    下午6 點左右，有1 名男子打電話說要訂2 桌，要帶朋友兄
    弟來捧場，順便送2 斤茶，我認為餐廳剛開幕，於是就答應
    ，該名男子在電話中自稱是「陳董」，大約在7 點40幾分，
    被告自己1 人走進來，他說老闆在不在？我說我就是，被告
    說剛才有打電話過來，我說你就是陳董！被告說是，被告接
    著拿出2 罐茶葉跟我說這是2 斤茶葉，我要接過來時，被告
    說啊錢咧，我問他說不是要送我嗎？被告說沒有啦，這1 斤
    1 萬5 ，2 斤是3 萬元。我說這太貴了，而且我也沒有在喝
    茶，被告說這樣你就不買了嗎？我說是。被告用台語說「這
    樣，我先走，等一下會有人來處理」，轉身離去。我交代員
    工趕快報警，然後尾隨被告走了約6 、70公尺，看到被告站
    著跟1 名騎機車的男子說話，我站在旁邊等，後來警方就來
    了；又被告在店內跟我說話，我當然會害怕，被告走進店裡
    時，有我的員工寶哥、賢仔、神經等3 人目睹整個過程等語
    （見警卷第7 頁、偵卷第20頁）。是依證人丁○○之證述，
    被告係虛以訂桌及贈茶葉名義進入店內，再對丁○○販售與
    茶葉價值顯不相當之金額致為丁○○所拒，被告即以言語恐
    嚇丁○○，欲取得丁○○之財物，當場並有員工寶哥（指戊○○）、賢仔、神經等3 人目睹被恐嚇取財之情；然據證人
    戊○○於警詢時證稱：我當時在店外工作，看到被告手拿1
    袋茶葉到店裡找老闆，我沒有聽到他們談話內容，被告與老
    闆丁○○交談一會兒就離開，之後我在廚房工作忙就不清楚
    等語（見偵卷第38頁反面），是依戊○○的證述，僅只能證
    明被告當天有到涮涮鍋店內，但並未目睹被告與丁○○交談
    情形，遑論有無為恐嚇之言語，是自不能作為不利被告之論
    據。又依證人丁○○於本院審理時陳稱：賢仔、神經2 人業
    已不在其店內服務等語（見本院卷第97頁），是證人丁○○
    之員工戊○○既未見聞被告對告訴人有何恐嚇之情形，亦無
    其他員工足資證明被告有為丁○○指述之犯行，尚難僅憑證
    人丁○○之指述，遽為不利於被告之認定。
  (三)又由證人丁○○於本院審理時證稱：被告到店內時，客人約
    有6 、7 桌，當天剛開幕，被告自己走進來，另1 人坐在機
    車上等，距離約50幾公尺，被告在店的外面恐嚇我，有店內
    的3 名員工看到，係由裡面的師傅打電話報警；被告要去找
    另1 人時，我先追出抓住被告要他不要走，把他抓到店旁邊
    才報警，隔壁神壇裡面的人有和我一起追被告等語（見本院
    卷第90至91、97頁）。足見被告當天至「牛狀元涮涮鍋」時
    ，適逢開幕熱鬧景象，並已有6 、7 桌客人用餐，證人丁○○及店內員工又均在店前忙碌，倘被告確有為恐嚇取財犯行
    ，理應為丁○○及店員等人所察覺，並立即與店員當場逮捕
    ，始符常情，豈會在為恐嚇言語後，除證人即告訴人丁○○
    聽聞並出庭作證外，並無他人親自聽聞並得出庭作證；且被
    告既係在店前恐嚇丁○○，何以本案係由丁○○及神壇之人
    追出，而非與店員共同追出，均與常理有異。再由證人丁○○於警詢及偵查中陳稱其係在被告離去時交待員工報警，再
    尾隨被告云云（見警卷第7 頁、偵卷第20頁），惟於本院則
    陳稱其係先將被告抓回店內後再報警云云（見本院卷第91頁
    ），其後又改稱忘記係叫何人報警（見本院卷第92頁），或
    改稱將被告抓回店時，店內小姐表示已報警云云（見本院卷
    第98頁），觀諸證人丁○○歷次陳述報警時點及報警之人均
    不一致，均非無疑；繼查其於偵查中陳稱：我跟在他後面走
    了約6 、70公尺，看到被告站著在跟1 名騎機車之男子說話
    ，我站在旁邊等，後來警察就來了等語（見偵卷第20頁），
    惟於本院則陳稱：我追到快到機車停放的地方時，我抓住他
    拖下來，另1 人就跑了；被告沒有和同行的人說到話等語（
    見本院卷第92頁），其先後陳述追逐被告之情節及究竟被告
    有無與同行之人交談乙節均非相同；且其對於遭恐嚇後，是
    否用店內電話報警乙節，亦表示不復記憶（見本院卷第92頁
    ）；本院為究明證人丁○○當日有無報警處理，乃向高雄市
    政府警察局查詢案發當晚有無受理「牛狀元涮涮鍋」事關被
    告恐嚇案之報案紀錄，經覆知並無相關報案紀錄可查，此有
    卷附高雄市政府警察局96年7 月20日高市警勤字第
    0960042052 號 函及公務電話紀錄各1 紙附卷可查（見本院
    卷第84、120 頁）。是證人丁○○所陳，既乏證據佐證遭恐
    嚇之事實，亦無其他證據證明丁○○受恐嚇後立即報案之情
    ，則其所指述之內容，是否與事實相符，自非無斟酌之餘地
    。
  (四)且由證人丁○○證稱：被告一離開店要去找另1 人時，我先
    追出抓住伊，把伊抓到店旁邊才報警，是追到快到機車停放
    的地方時，抓住伊拖下來，另1 人就跑了，伊沒有和同行的
    人說到話。當天晚上約8 時02分、8 時14分，手機分別跟00
    00000 及0000000 通話，是被告說要打，我幫他打，他說要
    找人來保他，他在講話時，我就到裡面去了，故都沒有聽到
    等語（見本院卷第91至93、96、97頁），苟證人丁○○當晚
    確已遭被告恐嚇威脅，衡諸常情，為求店內繼續順利營業，
    理應先行報警，再提出告訴，豈會不顧營業店面，容任被告
    先行自由離去，再一路跟隨，直至機車停放處再將被告抓住
    ？亦與經驗法則未符。復依證人即到場之警員丙○○證稱：
    渠係在右昌朋友蔡宗儒通知有人賣霸王茶而前往處理，並不
    知蔡宗儒與「牛狀元涮涮鍋」有無關係，渠與丁○○不熟，
    到場時不知丁○○有無在場，係渠通知右昌派出所之員警到
    場；被告沒有電話，現場有人替他打電話，好像要通知他家
    人過來處理等語（見本院卷第100 、103 、104 頁）；以及
    證人即被告之胞妹歐陽蕙璘（原名己○○○）及妹夫乙○○
    證述：被告有以他人電話來電求救，來電者以被告賣霸王茶
    之由，要求被告家人前往處理，多係對方與渠等通話，但因
    渠等無法前往，對方即將電話掛斷等語（見本院卷第44、46
    、49頁）觀之，倘被告當日確有販售霸王茶恐嚇丁○○，何
    以員警前來處理時，丁○○並未立即以告訴人之姿現身，請
    求員警迅將被告究辦，仍在員警到場後，將被告滯留店前，
    並以自身手機為被告撥打電話予被告家人聯繫，希冀被告家
    人前來處理，並於被告之胞妹及妹夫無法前往時，該手機之
    通話方即將電話掛斷，此亦與一般恐嚇取財之受害人之反應
    大相逕庭。而公訴人竟遽採證人丁○○之指述為被告論罪之
    憑據，自非無研求之餘地，況被告一再否認有何恐嚇犯行，
    自難遽以證人丁○○之證述，逕認被告有為上開恐嚇取財未
    遂之犯行。
　(五)末本案雖扣有茶葉6 盒（總重4 公斤半）及自由時報報紙1
  　份，然該扣案證物僅可證明被告確有由自由時報報紙得知「
    牛狀元涮涮鍋」開幕之情，以及被告有攜帶茶葉前往該店販
    售之情，惟告訴人丁○○與被告交談之內容，既無從由此窺
    知，本無法遽以推論被告有何恐嚇犯行。況證人丁○○陳稱
    ：被告進店僅攜帶2 罐茶葉等語，而公訴意旨竟認被告攜帶
    6 罐茶葉入內，並資為被告犯行之佐證，亦非無違誤。又衡
    諸常情，被告既僅攜帶2 罐茶葉入店內，當無須主動將與犯
    行無關置放於機車置物箱內之茶葉4 罐交予警察丙○○之理
    ；復由證人丙○○對於本案究係如何取得4 罐茶葉及報紙1
    份之過程，均無從明確交待，且所證內容亦與同派出所警員
    即證人甲○○所述查扣證物之過程均不相符，故公訴人執扣
    案之茶葉及報紙，作為被告論罪之佐證，自不無斟酌之餘地
    。
　(六)基上，證人丁○○前開指述多所矛盾，並無法證明其所指案
  　發當日被告確曾在「牛狀元涮涮鍋」為恐嚇之犯行，且亦有
    前後不一之瑕疵，及與常情不符之處，是本案自難執證人丁○○前開有瑕疵之指述作為被告犯行之論據。且本案僅有告
    訴人之單方指述，尚無其他積極證據證明被告此部分犯行，
    基於無罪推定原則，自應為被告有利之認定。
六、綜上所述，公訴意旨所指被告涉有上開恐嚇取財未遂犯行，
    經調查並無其他證據證明告訴人之指述與事實相符，且告訴
    人並有指述前後不一之瑕疵，是公訴人本前開論據，在經驗
    及論理法則及常情上，尚堪存疑，自難採為對被告不利之認
    定，本院復查無其他積極證據足認被告確有公訴人所指之犯
    行，揆諸首開法條規定及判例意旨，本件不能證明被告犯罪
    ，應為無罪之諭知。
據上論斷，應依刑事訴訟法第301條第1項，判決如主文。
本案經檢察官鄧藤墩到庭執行職務。
中　　華　　民　　國　　96　　年　　8    月　　16     日
                  刑事第十庭   審判長法　官  陳玉聰
                                     法  官  鄭凱文
                                     法　官　楊淑珍
以上正本證明與原本無異。
如不服本判決，應於收受送達後10日內向本院提出上訴書狀。
                                     書記官  陳憶萱
中　　華　　民　　國　　96　　年　　8    月　　16     日
